【裁判字號】    90,上訴,728
【裁判日期】    900824
【裁判案由】    強盜等
【裁判全文】
臺灣高等法院刑事判決                              九十年度上訴字第七二八號
    上  訴  人  臺灣臺北地方法院檢察署檢察官
    被      告  甲○○
    選任辯護人  王富茂
                劉錦綸  律師
右上訴人因強盜等案件，不服臺灣臺北地方法院八十九年度訴字第六○號，中華民國
八十九年十二月二十九日第一審判決（起訴案號：臺灣臺北地方法院檢察署八十八年
度偵字第一○九二九號），提起上訴，本院判決如左：
    主  文
上訴駁回。
    理  由
一、公訴意旨略以：被告甲○○意圖為自己不法之所有，於民國八十八年四月十六日
    晚上八時許，在台北市○○○路○段二三三號告訴人丙○○、熊玉如等人所管理
    之「屈臣氏」商店，徒手竊取該店所有價值共計新台幣（下同）一千五百元之花
    王牌洗髮精一瓶、花王牌染髮劑一瓶、面膜十個、背包三個、芒果干三包等物品
    ，得手後迅即放置於其原停放在上址前之車牌號碼ＣＫ－０七四八號自用小客車
    內並駕車離去，經丙○○、熊玉如發現追捕至羅斯福路三段、辛亥路口時，適被
    告甲○○於該路口等待紅燈而臨時停車，告訴人丙○○乃進入其車內取回遭竊之
    物，詎被告甲○○為脫免逮捕，竟趁告訴人丙○○尚未下車之際，駕車加速逃逸
    ，致告訴人丙○○為其車拖行數公尺後摔出車外，因而受有右前臂瘀青二乘三公
    分與右小腿擦傷一乘三公分等傷害，因認被告涉犯刑法第三百二十九條、第三百
    二十條第一項之準強盜與同法第二百七十七條第一項之傷害等罪嫌云云。
二、按犯罪事實應依證據認定之，無證據不得推定其犯罪事實，刑事訴訟法第一百五
    十四條定有明文。又認定不利於被告之事實，須依積極證據，苟積極證據不足為
    不利於被告事實之認定時，即應為有利於被告之認定，更不必有何有利之證據；
    且刑事訴訟法上所謂認定犯罪事實之積極證據，係指適合於被告犯罪事實之認定
    之積極證據而言，雖不以直接證據為限，間接證據亦包括在內，然而無論直接或
    間接證據，其為訴訟上之證明，須於通常一般之人均不致有所懷疑，而得確信其
    為真實之程度者，始得據為有罪之認定，倘其證明尚未達到此一程度，而有合理
    之懷疑存在時，自不能以推測或擬制之方法，以為有罪裁判之基礎，最高法院三
    十年度上字第八一六號、二十九年度上字第三一○五號、四十年度台上字第八六
    、七十六年度台上字第四九八六號判例可資參照。
三、本件公訴人認被告涉犯準強盜、傷害等罪嫌，無非係以告訴人即台北市○○○路
    ○段二三三號屈臣氏商店（下簡稱屈臣氏羅斯福路店）前副店長丙○○之指訴及
    證人即屈臣氏羅斯福路店職員熊玉如、戊○○、屈臣氏羅斯福路店旁服飾店老闆
    娘丁○○於警訊中證述，及領回花王牌洗髮精、花王牌染髮劑各一個、面膜十個
    、背包三個、芒果干三包等贓物認領保管收據一紙在卷可稽為據。惟訊據被告甲○○堅決否認有公訴人所指之上開犯行，辯稱：伊並未竊盜，本件告訴人丙○○
    所稱失竊之物其中花王牌洗髮精、染髮劑、面膜、背包乃於別家屈臣氏商店所購
    買，芒果干在永和溪州市場所購買，伊平日即時常購買屈臣氏商店商品作為贈送
    客戶之用放置於車內，丙○○已下車伊才將車開走，不知道丙○○為何會受傷等
    語。經查：
  (一)告訴人丙○○於八十八年四月十六日晚上八時許案發當時，在羅斯福路與辛亥路
    口，固由被告甲○○所駕駛之車號ＣＫ─○七四八號自小客車內後座，逕行取出
    花王牌洗髮精、染髮劑各一瓶、面膜十張、背包三個、芒果干三包等物品，並於
    同日晚上十時十五分許，向警方報案，主張被告為行竊該等物品之人，並提出該
    等物品為證，此有取回贓物一覽表一紙及照片二幀附卷可憑（參見偵查卷第六至
    八頁、第十五至十六頁）；被告迭於偵查、原審調查中並不否認該等物品為丙○○由其所駕駛上開汽車所取出，惟否認為案發當時所竊取之物，主張係由其他屈
    臣氏分店及永和溪州市場所購得，且提出案發前其他屈臣氏分店所開立之統一發
    票為證（參見偵查卷第二七頁反面、二九至六二頁）。惟依被告所提出之上開統
    一發票雖可證明被告曾在屈臣氏其他分店購買過花王牌洗髮精、染髮劑、面膜、
    芒果干、小提袋、側背包及雙層袋等商品，惟是否即為本件上開告訴人丙○○主
    張被竊之商品，因該等商品遭地震原因毀損報廢無法提出，業據證人吳佩真即屈
    臣氏商店之職員吳佩真於原審調查中結證稱明確（參見原審卷第二○三頁），故
    無法以該發票及商品上所列印之商品條碼、製造日期等資料核對該等系爭商品究
    是否為屈臣氏羅斯福路店，抑或其他分店之商品，而認定是否屈臣氏羅斯福路店
    於上開時間有失竊商品。
  (二)且查：
  1.告訴人丙○○於警訊時陳稱取回花王牌洗髮精、染髮精各一瓶、面膜十張、背包
    三個、芒果干三包，有前述取回贓物一覽表、照片二張附卷可稽，惟其於原審調
    查時，先陳稱：芒果干有屈臣氏標籤，洗髮精放在第二層、染髮劑放在第一層，
    均是放在店外騎樓上貨架，不會通過感應器的門，面膜及芒果干沒有少等語（參
    見原審卷第二二至二四頁），惟後改稱：洗髮精、染髮精店內外都有放，外面放
    在店裏靠近門的地方沒有在騎樓上，面膜、背包店裏都有，背包是放在騎樓，面
    膜放在店裏靠近門口與洗髮精、染髮劑相同，都有條碼，如果出去都會有感應，
    會響等語（參見原審卷第一一○頁），又稱：洗髮精、染髮劑放在面向店門左側
    第一個防盜器與第二個防盜器間貨架上，面膜是放在店內中走道靠右貨架上。芒
    果干、背包不是這家屈臣氏店的等語（參見原審卷第一四○頁，原審八十九年五
    月十九日勘驗筆錄）；證人即熊玉如先於原審調查中結證稱：事後清點洗髮精放
    在店裏面沒有少，當時洗髮精放在店內，面膜沒有少，芒果干店裏沒有，店裏也
    沒有照片上背包這種商品等語（參見原審卷第二四頁），嗣後又改稱：店裏、店
    外都有放洗髮精、染髮劑，面膜放裏面、背包、芒果干不是店裏的，當天洗髮精
    、染髮劑、面膜通過感應器是不會響，都不會響，因為旁邊是防盜門，再處理，
    因為這樣整天感應器都會叫，而且單價也不高等語（參見原審卷第一○七頁、第
    一一一頁背面），又稱：洗髮精、染髮劑在店門口左邊第一個與第二個感應器中
    間（參見原審卷第一三九至一四○頁，原審八十九年五月十九日勘驗筆錄）等語
    ；證人戊○○則結證稱：進去店內洗髮精放在右邊貨架，放在快靠近門口，染髮
    劑有放嗶嗶標，如通過會響，洗髮精沒有嗶嗶標，這二種產品都在店內貨架上，
    進店門口約有三、四公尺遠，門口外面騎樓還有擺放踏墊等小東西是比較便宜的
    東西，美肌水面膜是放在店內，芒果干是放在騎樓、背包是放在走廊箱子內、面
    膜、芒果干都沒有嗶嗶標等語（參見原審卷第八二至八三頁）。告訴人丙○○及
    證人熊玉如、戊○○對於八十八年四月十六日當天晚上案發後，洗髮精、染髮劑
    、面膜、背包、芒果干是否有陳設販賣？及陳設於何處？有無防盜標（嗶嗶標）
    ？前後及各別指證，均不相同，則系爭告訴人等主張失竊之商品因置放陳列店內
    外之位置不同，於店內有防盜標之商品經過店門監測裝置時，則會有警示顯示，
    店外商品則否，然依其等對於系爭失竊商品陳列位置不一之指證，即難認定被告
    如於店內竊取商品，何以不為監測裝置查覺。
  2.又證人戊○○於原審調查中結證稱：當日事發後副店長並未清點貨物，而且因為
    店內有上百樣東西，當時也就沒有再檢查少多少東西等語（參見原審卷第八三頁
    ），而告訴人丙○○於原審調查中則指稱：當日有確認靠近門邊染髮劑少一瓶，
    洗髮精少二瓶、面膜沒有少等語（參見原審卷第二二頁反面），又稱：拿回來有
    清點發現染髮劑少二瓶、洗髮精少三瓶，是看貨架少一個角，當天有將後車廂東
    西都拿出來，車子開走之後伊就當場清點，當天沒有人買洗髮精等語（參見一一
    ○頁反面）；證人熊玉如則於原審調查中結證稱：事後清點店內少一瓶染髮劑是
    紅色的，少掉了也是紅色的，洗髮精沒有少，當時洗髮精放在店裏面，伊有看貨
    架沒有少，面膜沒有少等語（參見原審卷第二四頁），又證稱：洗髮精有無少不
    知道，染髮劑架子凹下一塊，伊們是在整天下來之後才會將客人買空下來的部分
    補貨上去，當天不記得有無人買染髮劑等語（參見原審卷第一○七至一○八頁）
    ；證人吳佩真則結證：失竊當日進銷明細電腦只保存半年，當天沒有清點，因為
    種類太多不可能當天清點出來，是三個月清點一次，少了洗髮精、染髮劑、背包
    、面膜、芒果干等語（參見原審卷第二○四頁）。則告訴人丙○○及證人熊玉如
    、吳佩真、戊○○等對當日是否有清點？清點後缺少何商品？是否有缺少？亦前
    後及各別陳述不一，自難遽為採信案發當日被告被指為竊嫌之際，屈臣氏羅斯福
    路店確有遭竊如告訴人丙○○由被告車上所取回之商品。
  3.綜上所述，告訴人丙○○雖於被告車內取回洗髮精、染精劑各一瓶、面膜十張、
    背包三個、芒果干三包，惟依告訴人丙○○、熊玉如所述背包三個、芒果干三包
    當日均非屈臣氏羅斯福路店所販賣之商品，足見該二項商品確非被告竊取所得。
    至面膜十張，不論依告訴人丙○○或證人熊玉如之敘述，當日清點均未發現有缺
    少，故面膜十張亦應非被告竊取所得。至洗髮精、染髮劑部分，告訴人丙○○雖
    陳述清點有缺少，惟究竟失竊多少瓶？則前後供述不一，且均與領回之數量不符
    ，而證人熊玉如證述僅缺一瓶染髮劑，惟亦稱不記得當天有無人購買染髮劑。是
    於被告車內取回之物，尚難遽認係屈臣氏羅斯福路店所陳列販賣之商品，自不能
    認被告有竊取該等商品之行為。
  (三)又關於被告是否為本件告訴人主張行竊商品之人？告訴人丙○○先於警訊時指稱
    ：係一名姓名不詳未留電話之顧客看見被告竊盜後到店內告訴伊等語（參見偵查
    卷第七頁反面），證人熊玉如則證稱：是隔壁賣衣服老闆娘告知有小偷在偷放在
    門外之商品等語（參見偵查卷第九頁反面），證人戊○○證稱：伊發現有竊嫌行
    竊店前擺放之物品後通知同仁捉竊賊，伊有看清楚竊賊之長相面貌，行竊過程為
    竊嫌將店外擺設之貨品拿到ＣＫ－０七四八號自用小客車藏放等語，並以口卡片
    指認被告即為該名竊賊（參見偵查卷第十一頁反面）；證人即屈臣氏羅斯福路店
    旁服飾店老闆娘丁○○則證述：伊看到一中年婦女行竊屈臣氏擺設在外之商品，
    即是被告等語（參見偵查卷第十三頁反面）。惟於檢察官偵查、原審審理時，告
    訴人丙○○改稱係隔壁服飾店之小姐告知伊店內物品遭竊等語（參見偵查卷第二
    十六頁、原審卷第二十二頁），而證人戊○○於原審審理中亦證稱：伊沒有看到
    被告行竊，係隔壁老闆娘告訴伊有人偷東西等語（參見原審卷第八二頁），惟證
    人即上開二證人所稱隔壁服飾店老闆娘丁○○於原審審理時則改結證稱：伊只看
    到有一人在騎樓上看東西，絕對沒有進入屈臣氏店內說有人偷東西，伊連被告正
    面都沒有看到，也沒有告訴店員是那輛車等語（參見原審卷第九二頁），且於本
    院九十年六月四日調查中結證否認警訊筆錄之實在，證稱：是屈臣氏裡面的人告
    訴伊有人偷東西，伊從店內往外看，才知這件事情等語（參見本院卷第七八頁）
    。從而，告訴人丙○○、戊○○對係何人看到被告竊取屈臣氏商店商品前後陳述
    不一，而其二人及證人熊玉如之後雖均統一稱係隔壁服飾店老闆娘丁○○看到被
    告偷竊商品，惟此已為證人丁○○於原審及本院調查中所否認，則告訴人等所稱
    丁○○有看到被告偷竊商品一節，即非可採，再參諸證人丁○○於警訊時尚證稱
    ：看到被告行竊之經過是將店外擺設之貨品置放於車上後，再返回店面前行竊物
    品多次，看到被告拿很多東西到車上置放等語（參見偵查卷第十三頁反面），惟
    如上所述，本件查獲之物品亦僅有洗髮精及染髮劑各一瓶可疑為被告所竊之物，
    並無很多物品失竊，則證人丁○○於警訊時之證詞，即有可議，亦非足採。是依
    上開告訴人指述及證人等之證詞均無法證明被告確有行竊屈臣氏羅斯福路店商品
    之犯行。
  (四)再告訴人丙○○及證人熊玉如、戊○○雖均陳稱被告於丙○○尚坐在車內時即駕
    車迅速逃逸致丙○○跌出車外受傷之情（參見偵查卷第八頁、第九頁反面、第十
    二頁、第二十七頁、原審卷第二三頁、第一○七頁），告訴人並提出三軍總醫院
    附設民眾診療服務處出具之診斷證明書一份為證（參見偵查卷第十九頁），而三
    軍總醫院函覆告訴人丙○○於八十八年四月十七日下午二時四十三分許來診，當
    時診斷為右側前臂挫傷，右側足踝擦傷，有三軍總醫院八十九年七月十九日善利
    字第八九○九四一○號函一紙及所附病歷資料一份在卷（參見原審卷第二二六至
    二三四頁）可稽。惟查：1.告訴人丙○○於八十八年四月十六日晚上十時十五分
    許，至台北市政府警察局大安分局羅斯福路派出所報案時，並未陳述被告駕車逃
    逸致其受傷之事實，此有該警訊筆錄一份在卷可憑（參見偵查卷第六頁），而告
    訴人丙○○遲至十日後，即八十八年四月二十六日下午四時許，再至大安分局作
    筆錄之際，始陳明「被告將車開走，伊人在車內，二腳在外，遭拖行二、三公尺
    。」等語（參見偵查卷第八頁），且告訴人丙○○於八十八年四月十六日晚上八
    時案發後，遲至翌日（十七日）下午二時四十三分始就診，則告訴人丙○○上開
    診斷證明書上所載之傷是否確為被告駕車逃逸所致，即有疑義。2.證人戊○○於
    原審審理證述：伊先回到店裏十分鐘後丙○○進來說要去報警，當時沒有看到丙○○有受傷等語（參見原審卷第八二頁），又證人即當時在場之第三人乙○○於
    原審調查及勘驗現場時，均結證稱：有看到三個店員追被告，前面一位沒有進車
    內，後面有二位有進入後座，有二人上去後來下來，其中第二個人下來有拿東西
    ，車門就關上，感覺是第二人關的，不確定是用身體的何部分，後來兩人都有蹲
    下來撿東西，被告慢慢開繞過前面車子繞出後向右往辛亥路開走等語（參見原審
    卷第五八頁、第一四○至一四一頁），而告訴人丙○○於本院九十年七月六日審
    理時亦陳稱：伊跟熊玉如小姐跟出去，她就用手指出被告的車，伊跑出去看的時
    候，被告的車正在等停紅燈，熊玉如以手勢請被告搖下車窗，她不理會。伊才打
    開她後車門，就發現她車上都是屈臣氏的商品，伊就請她下車，她不願意下車，
    伊就彎身坐進她的車，伊問她「小姐請妳下車為何不下車」。她並沒有回答。伊
    告訴她這些東西是屈臣氏賣的東西，如果妳是買的請出示發票。她有說她是在別
    的屈臣氏買的。她一聽到我要她出示發票，只是一直強調是在別家店買的，但並
    沒有說是何時買的。當時物品是散落在車上，沒有包裝，因為她一直沒有出示發
    票，且因為隔壁老闆娘指她是小偷，所以伊就把東西拿走。紅燈轉綠燈後，她就
    把車子開走等語（參見本院卷第九六頁），再其於本院九十年八月十日審理中又
    稱：被告在車上跟伊講話時有回頭，但不是始終，有朝正前方看路況，她有跟伊
    說他沒時間，她有跟別人約，伊拿東西時，沒有跟她說伊拿東西離開等語（參見
    同上卷第一○六頁）。被告於原審調查中則供稱：有與梅彩虹相約於八十八年四
    月十六日八時見面等語，此亦為證人梅彩虹結證無訛（參見原審卷第六九七一頁
    ），又被告於本院審理中辯稱：告訴人拿走之東西很小，伊沒有注意到，伊聽到
    蹦一聲關門聲，才將車開走等語（參見本院卷第一○五、一○七頁）。則告訴人
    丙○○為了解失竊物品而要求被告開啟車門，被告同意而讓其進入車內，並無阻
    止或逃逸之行為；且告訴人進入該車後座檢查物品時，被告亦回答該等物品來源
    係於其他屈臣氏店內所購得；而被告係停駛道路中，並非完全注意到後座情況，
    且告訴人亦未告知有取走該等物品，是告訴人自行取走車內本件系爭體積不大之
    物品，而為被告所不及注意，當有可能；又被告確因已逾與他人相約之時間，於
    綠燈亮起即駛離，亦與常情並無不合；是被告應無任何動機，於告訴人尚坐於車
    上，即擅自發動汽車，致告訴人被拖行二、三公尺而受傷，以達脫免逮捕之目的
    。從而，應認被告所辯聽到車門已為告訴人關上，見無人坐在車上，始駕車離去
    等語，尚堪採信，而告訴人及證人熊玉如、戊○○上開不利於被告之證言，尚難
    認與事實相符，自難遽為採信。綜上，並無積極證據足資證明被告有駕車逃逸脫
    免逮捕而施強暴、脅迫致告訴人丙○○受傷之行為。
四、此外，復查無其他積極證據足資證明被告有竊盜或駕車逃逸脫免逮捕而施強暴、
    脅迫致告訴人丙○○受傷之犯行，自屬不能證明其犯上開罪名。原審以被告犯罪
    不能證明而為無罪之諭知，認事用法並無不當，檢察官仍以被告於告訴人取走上
    開商品，何以不報警處理，或說明商品來源，而逕自驅車離去？及告訴人丙○○
    受傷部分未予查明為由，提起上訴，此部分已為本院指駁如上，並無理由，應予
    駁回。
據上論斷，應依刑事訴訟法第三百六十八條，判決如主文。
本案經檢察官賴俊雄到庭執行職務。
中      華      民      國九十      年      八      月    二十四    日
                              臺灣高等法院刑事第二十三庭
                                  審判長法  官  黃  瑞  華
                                        法  官  吳      燦
                                        法  官  雷  雯  華
右正本證明與原本無異。
如不服本判決應於收受送達後十日內向本院提出上訴書狀，其未敘述上訴之理由者並
得於提起上訴後十日內向本院補提理由書（均須按他造當事人之人數附繕本）。
                                        書記官  陳  思  云
中      華      民      國    九十      年      八      月    二十四    日


司法院資訊處製作；財團法人民間司法改革基金會備份。
